臺灣臺中地方法院刑事判決　　　　　　　　　　　　　九十三年度易字第三一二號
　　公　訴　人　臺灣臺中地方法院檢察署檢察官
　　被　　　告　甲○○
　　選任辯護人　熊賢祺律師
右列被告因恐嚇取財等案件，經檢察官提起公訴（九十二年度偵字第一四二四一號）
，本院判決如左：
    主  文
甲○○意圖為自己不法之所有，以恐嚇使人將本人之物交付，累犯，處有期徒刑拾月。
    事  實
一、甲○○曾因犯竊盜罪，經本院以民國八十三年度訴字第二三八三號判決判處有期
    徒刑八月、緩刑三年確定，惟其於緩刑期間中，又因犯恐嚇罪，經本院以八十六
    年度易字第三一一五號判決判處有期徒刑八月確定，其前所受緩刑宣告亦經撤銷
    ，經合併送監執行後，於八十七年七月二十一日假釋中付保護管束出監，並於同
    年十一月二十五日縮刑期滿未經撤銷假釋，其未執行之刑，以已執行論。詎其猶
    不知悔改，復於九十二年七月七日（起訴書誤載為七月六日）二十三時許，在臺
    中市○○路與光復路口臺中公園附近，偶遇行經該處之大陸地區女子丙○○（因
    與乙○○結婚而來臺），竟心生為自己不法所有之意圖及冒充公務員而行使其職
    權之犯意，向丙○○佯稱其為臺中市警察局第二分局之陳姓刑警，現任大誠派出
    所之副主管，要求丙○○提出身分證件受檢，以此方式冒充警察而行使警察之職
    權；嗣因丙○○表示並未攜帶證件在身，甲○○即要求返家取證，而隨同丙○○
    返回丙○○與乙○○位於臺中市○○路中區二六八巷三十九號三樓之二之共同住
    處；嗣抵達後，甲○○即以丙○○從事性交易經其查獲為由，向乙○○恐嚇稱：
    須交付新臺幣（下同）六萬元，否則將把丙○○帶回分局遣返回大陸，致乙○○
    因而心生畏懼，除當場先行交付二萬八千九百元外，並交付書寫有乙○○姓名、
    身分證統一編號及聯絡電話之便條紙一張，以方便甲○○聯繫，甲○○始行離去
    。迨至翌日，甲○○即以電話聯絡乙○○，要求在臺中市○○路與大誠街口之消
    防隊前見面，並以款項尚未付清為由，接續向乙○○索討取得六千元。甲○○復
    於同年月十一日（起訴書誤載為十七日）二十二時許，接續其前開恐嚇取財之行
    為，再以電話聯絡乙○○，要求乙○○準備一萬元，乙○○不堪其擾，遂報警處
    理，經警於同日二十三時三十分許，在臺中市○○路二四八巷口「皇凱飯店」旁
    ，當場將前往取款之甲○○予以逮捕，並自甲○○身上扣得乙○○所交付之七千
    四百元（經警發還乙○○）及前開便條紙一張，而查獲上情。甲○○則於案發後
    ，另行返還乙○○先前以恐嚇之方式取得之三萬四千九百元。
二、案經臺中市警察局第二分局報告臺灣臺中地方法院檢察署檢察官偵查起訴。
    理  由
一、訊據被告甲○○固不否認曾自被害人乙○○處，分次取得現金二萬八千九百元、
    六千元及七千四百元，且於查獲當時，經警自其身上扣得七千四百元及前開便條
    紙一張之事實，惟矢口否認有何僭行公務員職權及恐嚇取財之犯行，辯稱：伊並
    沒有冒充警察或恐嚇被害人，伊係因與丙○○從事性交易，遭乙○○誤認為警察
    ，央求伊勿將丙○○移送，而硬將現金二萬八千九百元塞予伊，事後伊曾聯絡乙○○欲將前開現金返還，惟反遭乙○○復行強予六千元，且伊亦曾圖報案及委託
    乙○○之鄰居將上開現金返還，然均未果，並非伊有不法所有之意圖云云。
二、惟查：
  (一)右揭事實，業據被害人乙○○與丙○○分別於警詢、檢察官訊問及本院審理中，
    （到庭）證（指）述甚詳，核渠等所為之證（指）述意旨前後一貫，且無任何矛
    盾或與事實相違之處；而本件被告甲○○於檢察官訊問中，亦曾自承：「我只說
    我是當地的警察，我說我姓陳，我說：你不怕被我捉嗎？」等語（見偵查卷第二
    十四頁）；另員警於查獲當時，亦確自甲○○身上起出現金七千四百元（經警先
    行發還被害人乙○○）及載有乙○○姓名、身分證統一編號及聯絡電話之便條紙
    一張等情，有臺中市警察局第二分局刑事組搜索扣押筆錄、扣押物品目錄表、贓
    物保管收據（具領人：乙○○）、前開便條紙一張分別附卷可稽或扣案可證；參
    諸被告並不否認：其與乙○○原素不相識，且與丙○○並無任何親戚友朋之關係
    ，則如非被告有被害人丙○○所指僭行警察人員職權之行為，丙○○當無於深夜
    時分，於配偶乙○○尚在家中時，將被告帶返其與乙○○共同之住處，又如非被
    告有被害人乙○○所指恐嚇取財之行為，乙○○又如何可能多次給予素昧平生、
    互無往來之被告金錢，且將寫有自己姓名、身分證統一編號及聯絡電話之便條紙
    交予被告？足見乙○○、丙○○之證（指）述確係合於真實，堪予採信。
  (二)被告甲○○雖以前詞置辯，然查：被告於檢察官訊問中，本已坦承其曾自稱為當
    地之「陳」姓員警，且以「你不怕被我捉嗎？」等足以令被害人心生畏怖之事，
    通知被害人，其於本院審理中，改稱並未假冒警察，且未恐嚇欲將丙○○遣返，
    核其於本院審理中所述，不無事後卸責之意。且被告就一單純之事實，前後供述
    顯不一致，其於警詢中稱：伊並無恐嚇情事，只是向乙○○借錢（見偵查卷第八
    頁反面；按：被告於本院審理中，否認其於警詢中供述之任意性，惟查，被告於
    警詢中，原即否認其有犯罪之行為，本院亦未以其警詢中之陳述為積極證據，是
    並無再就其「自白」之任意性加以調查之必要，附此敘明），於檢察官訊問中，
    則改稱係因貪小便宜，而收受乙○○給予之金錢（見偵查卷第二十四頁），則其
    就為何收受乙○○交付之金錢一事，所述已有前後不一之情形。況如前所述，乙○○與被告素昧平生，當無任意貸予被告金錢，復將自身之聯絡資料交予被告之
    可能，被告所述「借款」一節，因其發生之時、地與經過情形顯與常情相違，自
    無可信。而其另外所稱：因丙○○逾收性交易之費用，經與乙○○理論，乙○○
    誤認其為警察，致主動交付金錢一節，亦因其所取得之次數非僅一次、其留有乙○○之聯絡資料，擁有聯絡與否之主動權及其第一次取得之金額，即已遠逾一般
    性交易之費用（約僅為數千元）等情，足認其此部分所辯亦非合於真實，自非可
    採。
  (三)被告另辯稱：其曾於第一次及第二次收受乙○○交付之金錢後，分別撥打一一０
    之報案電話及至被害人之住處，欲請員警及被害人之鄰居戊○○將乙○○交付之
    金錢返還，然均未果云云。然查：
    1.被告本已留有被害人乙○○之聯絡資料，並知曉被害人之住處，如欲返還上開
      款項，自得親自為之，並無假手他人之必要，況被告於第一次或第二次取得金
      錢後，復有第二次及第三次之收受行為，其稱：欲將金錢返還被害人乙○○云
      云，本難採信。
    2.證人戊○○雖於本院審理中到庭證述：被告曾於九十二年七月初，央其代為返
      還三萬餘元之金錢予乙○○，惟其並未應允等語（見本院第二次審判筆錄）。
      然被告所辯之詞，與常理未合，且與其實際所為之行為相悖，已如前述，況被
      告於警詢及檢察官訊問中，從未提及曾央請被害人之鄰居代為返還金錢一事（
      被告所稱曾以一一０報案一事，亦無實據），其於本院行準備程序中，始陳述
      有此證人及事實之存在，則其所辯與證人戊○○所述，自均值懷疑。惟無論如
      何，依前開全部之事證，特別是被告仍有第三次取財之行為，均足認被告確有
      本件之犯意與行為。證人戊○○所述，並不足為有利於被告之認定。
  (四)又公訴意旨雖認被告本件之犯行，係起於九十三年七月六日，然查：被害人乙○○與丙○○均證稱渠等被害之時間點始於九十三年七月七日，復依員警曾於警詢
    中，提示乙○○其住處九十三年七月七日監視錄影帶翻攝之相片（見偵查卷第九
    頁反面警詢筆錄、第十八頁翻攝相片），及被告於警詢中所述發生地點係在光復
    路，與被害人實際住於成功路之事實不符，足見被告於警詢時所為之陳述，即非
    可信等情狀，當可認本件被告之犯行，係發生於九十三年七月七日。公訴意旨上
    開所認，尚有誤會。
  (五)至被告另聲請為測謊鑑定，惟因鑑定機關無法配合，且本件事證已明，本院因認
    並無再行囑託測謊鑑定之必要。綜上所述，本件事證明確，被告犯行堪以認定
三、核被告所為，係犯刑法第三百四十六條第一項之恐嚇取財罪及同法第一百五十八
    條第一項之冒充公務員而行使其職權罪。其先後三次取得被害人乙○○財物之犯
    行，僅係基於一恐嚇犯意所為，屬接續犯。所犯上開二罪間，有方法與目的之牽
    連關係，為牽連犯，應依刑法第五十五條之規定，從一重之恐嚇取財罪處斷。復
    查被告曾因犯竊盜罪，經本院以八十三年度訴字第二三八三號判決判處有期徒刑
    八月、緩刑三年確定，惟其於緩刑期間，又因犯恐嚇罪，經本院以八十六年度易
    字第三一一五號判決判處有期徒刑八月確定，其前所受緩刑宣告亦經撤銷，經合
    併送監執行後，於八十七年七月二十一日假釋中付保護管束出監，並於同年十一
    月二十五日縮刑期滿未經撤銷假釋，其未執行之刑，以已執行論等情，有其臺灣
    高等法院被告全國前案紀錄表在卷可按，其於受有期徒刑之執行完畢後，五年內
    再犯本件有期徒刑以上之罪，為累犯，應依刑法第四十七條之規定，加重其刑。
    爰審酌被告本件犯罪之動機、目的、犯罪使用之手段、行為接續之次數、取得之
    財物金額，犯後未能坦承犯行，且無悔意，惟於案發後，已主動返還犯罪所得之
    財物，有被害人乙○○簽署之收據影本一紙附卷可稽（見本院卷第五十八頁），
    被害人並均表明不再追究之意旨（見本院卷第七十八頁），及被告之素行等一切
    情狀，量處如主文所示之刑，以示懲儆。另被告犯罪之目的，在取得金錢而非扣
    案之便條紙，是該扣案之便條紙，並非被告犯罪所得之物，爰不予宣告沒收，附
    此敘明。
據上論斷，應依刑事訴訟法第二百九十九條第一項前段，刑法第三百四十六條第一項
、第一百五十八條第一項、第五十五條、第四十七條，罰金罰鍰提高標準條例第一條
前段，判決如主文。
本案經檢察官丁○○到庭執行職務。
中      華      民      國    九十三    年      十      月    二十六    日
                          臺灣臺中地方法院刑事第六庭
                              審判長法  官 簡  源  希
                                    法  官 林  念  祖
                                    法  官 鄧  敏  雄
右正本證明與原本無異。
如不服本判決，應於判決送達後十日內向本院提出上訴狀，上訴於臺灣高等法院臺中
分院( 須附繕本 )。
                                    書記官
中      華      民      國    九十三    年      十一    月    二十三    日
附錄本案論罪科刑法條全文：
刑法第三百四十六條第一項
意圖為自己或第三人不法之所有，以恐嚇使人將本人或第三人之物交付者，處六月以
上五年以下有期徒刑，得併科一千元以下罰金。
刑法第一百五十八條第一項
冒充公務員而行使其職權者，處三年以下有期徒刑、拘役或五百元以下罰金。
